臺灣嘉義地方法院民事判決
109年度訴字第54號
原      告  0000-000000
訴訟代理人  李嘉苓律師
被      告  劉○○  
訴訟代理人  陳偉仁律師
複  代理人  葉昱慧律師
            陳明律師  
上列當事人間請求損害賠償事件，經原告提起刑事附帶民事訴訟
，由本院刑事庭裁定移送前來(○○○年度○○○字第○號)，本院於民
國111年9月22日辯論終結，判決如下：
    主  文
一、被告應給付原告新臺幣肆拾玖萬壹仟伍佰叁拾捌元，及自民
    國一O八年五月七日起至清償日止按年息百分之五計算之利
    息。
二、原告其餘之訴駁回。
三、訴訟費用由被告負擔百分之十八，餘由原告負擔。
四、本判決第一項，得假執行；但被告如以新臺幣壹拾陸萬柒仟
    元，為原告預供擔保，得免為假執行。
五、原告其餘假執行之聲請駁回。　　
　　事實及理由
一、原告主張：
㈠、被告於民國（下同）107年○月○日時，前往原告經營位於嘉義
    縣水上鄉某處之小吃店飲酒，於同日○○時許，原告不堪被告
    滯留騷擾，想驅逐被告離去，並欲持手機報警，遭被告搶下
    手機，被告旋即將店內電動鐵門關下，並勒住原告脖子，親
    吻原告脖子、脫去原告內褲，原告大喊救命，並敲打店內與
    隔壁訴外人蔡○○經營○○公司間之木板隔間呼救，被告見狀將
    原告壓制在椅子上，不顧原告大聲呼救，仍以其陰莖插入原
    告陰道內抽動，對原告強制性交得逞（下稱系爭性侵事件）
    ，原告為此身心受有嚴重傷害，因而受有如下損害：
　1.醫藥費新臺幣（下同）3,550元：
　　原告因系爭性侵事件身心受有嚴重傷害，至○○○診所精神科
    就醫，自107年○○月起至108年○○月○○日止，共支出醫療費用
    3,550元。
　2.將來醫療費用61,710元：
　　經成大醫院鑑定，原告未來仍需繼續長期就醫，又原告為○○
    年○○月○○日生，現為○○歲，依106年全國簡易生命表○○歲女
    性平均餘命尚有27.01年，每年以支出醫療費用3,550元計算
    ，並依霍夫曼計算法計算被告應賠償原告未來之醫療費用共
    61,710元。
　3.已支出之增加生活所需208元：
　　原因每月需至○○○診所精神科就診，從原告住處騎車至上開
    診所共6.7公里，機車油耗每公里1.5元計算，一次來回支出
    16元，原告自107年○○月起至108年○○月○○日止，共回診13次
    ，已支出之交通費用合計為208元（計算式：16元×13次=208
    元）。
　4.將來增加生活所需3,616元：
　　依成大醫院鑑定報告所載，原告未來仍需持續回診，故持續
    支出交通費用，原告現為○○歲，平均餘命尚有27.01年，每
    年需支出208元交通費，計算如前，則依霍夫曼計算法，被
    告應賠償原告將來回診所需交通費共3,616元。
　5.不能工作之損失240,000元：
　　原告係經營○○○為生，惟因系爭性侵事件，致原告身心嚴重
    受創，自107年○○月○○日起至同年○○月○○日止，共8個月無法
    工作，是原告案發前平均每月營業額3萬元計，被告應賠償
    原告不能工作損失共240,000元（計算式：30,000元×8月=24
    0,000元）。
　6.勞動能力減損1,931,173元：
　　依鑑定報告所載，原告終身僅能從事輕便工作，對照勞工保
    險失能給付標準第3條附表，應符合精神失能項目「1-4」，
    失能等級7，而勞工保險失能給付標準第3條附表所載失能等
    級雖有15級，但第1級、第2級、第3級依該表記載均為終身
    無工作能力，故原告百分百喪失勞動能力，扣除第2級、第3
    級後，實際僅有13級，每一級差距7.69%，則失能等級第7級
    換算之結果，減少勞動能力比例為69.21%，故應依此計算原
    告所受勞動能力減損之比例，又原告起訴時○○歲，自108年1
    月1日起算至強制退休65歲止，尚有6年工作期間，又原告每
    月收入為30,000元，年收入為360,000元，復依霍夫曼計算
    法，被告應賠償原告1,336,565元。
　7.精神慰撫金500,000元：
　　被告為逞一己私慾，違反原告意願，對原告強制性交，造成
    原告貞操權受有損害，身心受有難以彌補之傷害，經成大醫
    院鑑定結果亦認系爭性侵事件是原告憂鬱情緒等症狀誘發及
    加重因子，目前仍有殘存憂鬱症狀，系爭性侵事件案發迄今
    已3年半，原告仍因此有憂鬱症狀，可見被告對原告侵權行
    為，對原告傷害甚深，造成原告精神上莫大痛苦，爰請求精
    神慰撫金500,000元。
㈡、並聲明：
　1.被告應給付原告2,740,257元，及自起訴狀繕本送達翌日起
    至清償日止，按年利率5%計算之利息。
  2.訴訟費用由被告負擔。
　3.原告願供擔保，請准宣告假執行。
二、被告則以：
㈠、原告於106年○月○○日即因「○○、○○，○○○、長期○○、○○、○○○○
    、○○○○○○、○○意念」等就醫，卻故意隱瞞○○○○○○分院醫師，
    使該院醫師作成精神疾病與性侵有因果關係之認定，洵無足
    採，故原告支出之醫療費用、增加生活上所需，均難認與本
    案有關。
㈡、又成大醫院作成之鑑定報告多是依據原告陳述作成，原告陳
    述已不實在，且有誇大可能，該鑑定報告無法做為不能工作
    及勞動力減損之判斷基礎。況且原告自述「…平日獨居於○○○
    …數月前開始嘗試開始營業，但因其反覆陳述負向經驗，漸
    無朋友前來消費，故經濟狀況更差」等語觀之，可知原告所
    經營之○○○營業狀況本已不好，其主張每月有30,000元營業
    額，已難採憑，故原告主張之不能工作及勞動力減損之損失
    ，均無理由。
㈢、並聲明：
  1.原告之訴駁回。
  2.訴訟費用由原告負擔。
  3.如受不利判決，請准供擔保免為假執行。
三、本院之判斷：
㈠、原告主張被告於107年○○月○○日時，在原告經營之○○○飲酒，
    到下午○○時許，原告想驅逐被告離去，並欲持手機報警時，
    遭被告搶下手機，被告旋即將店內電動鐵門關下，勒住原告
    脖子，親吻原告脖子、脫去原告內褲，原告大喊救命，並敲
    打店內與隔壁訴外人○○○經營○○公司間之木板隔間呼救，被
    告見狀將原告壓制在椅子上，不顧原告大聲呼救，仍以其陰
    莖插入原告陰道內抽動，對原告強制性交得逞等情，經本院
    以○○○年度○○字第○號刑事判決，被告對原告以強暴之方法而
    為性交，處有期徒刑○年○月；被告不服該判決提起上訴，經
    臺灣高等法院臺南分院以○○○年度○○○字第○○○號刑事判決駁
    回被告之上訴；被告不服再提起上訴，經最高法院以○○○年
    度○○字第○○號刑事判決駁回被告之上訴，本案因而確定等情
    ，有上開判決書在卷可稽（見本院卷第9-15頁、第283-300
    頁、第399-402頁），並經本院調閱刑事案卷核閱無訛，自
    堪信原告上開主張為真實。被告雖否認有對原告強制性交，
    僅於臺灣嘉義地方檢察署檢察官於○○○年○○月○○日訊問時稱
    ：「當天有坐在一起，有摟抱」等語。然原告因遭受被告騷
    擾，向訴外人○○○抱怨，○○○遂於○○○年○月○日當日下午偕同
    村長即訴外人○○○、○○○至原告店內與被告調解糾紛，○○○、○
    ○○、○○○於當日下午○○時多離開，此有其等於嘉義縣警察局
    水上分局調查筆錄附卷可憑（見臺灣嘉義地方檢察署○○○年
    度○字第○○○○號卷第31-36頁），顯見原告並無與被告發生親
    密行為之意願，自無可能於○○○、○○○、○○○等3人離去後，旋
    即自願與被告發生摟抱、性交等行為。且綜觀原告前後證述
    內容，就案發前與被告在○○○內之互動、受侵害經過、被告
    對之為性交行為之方式等重要關鍵情節均指證不移，並無刻
    意誇大、明顯矛盾或不合常情之處，亦互核無何顯然齟齬之
    處，茍非親身經歷且記憶深刻之事，絕難於各次接受訊問或
    詰問時就案發主要情節為上開一致證述，又原告之陳述均與
    系爭性侵事件偵查期間之證人○○○、○○○、○○○、○○○所述證詞
    互核相符，若無此情，原告實無甘冒玷汙自身名節之不利益
    ，無端指控遭被告強制性交行為之可能。再者，原告於案發
    當晚前往醫院驗傷，確實在胸口、脖子處檢驗出有「紅斑，
    像瘀青」等傷害，該傷勢與○○○○○○醫院函復：「原告脖子○○
    像○○，可能係大力粗魯的親吻或按脖子…另外○○○○可能之原
    因有發炎、外傷碰撞、異物插入、性行為等…原告胸口和脖
    子○○，像○○，紅色屬剛受傷時，皮膚患處呈現的顏色，受傷
    多半為24小時內發生…」等語相符，復參為原告驗傷之○醫師
    於臺灣高等法院臺南分院系爭強制性交事件審理期間到庭證
    稱：「原告遭制壓倒在桌上，將原告內褲脫掉，生殖器插入
    陰道外口，無射精…的情形，也有可能造成原告外陰部紅腫
    」等語，此有臺灣高等法院臺南分院○○○年度○○○字第○○○號
    刑事判決影本可參(見本院卷第283-300頁），可見原告主張
    當日係遭被告以手按脖子，並且在遭到強制性交時有掙扎扭
    動，才造成上開傷勢等情為真，被告辯稱其與原告係兩情相
    悅，且無強制性交等語，並無可採。
㈡、按因故意或過失，不法侵害他人之權利者，負損害賠償責任
    。不法侵害他人之身體或健康者，對於被害人因此喪失或減
    少勞動能力或增加生活上之需要時，應負損害賠償責任。不
    法侵害他人之身體、健康、名譽、自由、信用、隱私、貞操
    ，或不法侵害其他人格法益而情節重大者，被害人雖非財產
    上之損害，亦得請求賠償相當之金額。民法第184條第1項前
    段、第193條第1項及第195條第1項前段分別定有明文。經查
    ，被告確有於前開時、地對原告為本件強制性交之行為，原
    告依民法第184條第1項前段、第193條第1項及第195條第1項
    前段規定，請求被告負侵權行為損害賠償責任，核屬有據。
    並就原告請求損害賠償項目及金額，分別說明如下：
　1.醫療費用：
　　原告因上開被告之強制性交行為，導致其鬱症復發、急性壓
    力反應、廣泛性焦慮症、身心性失眠症等病情急劇惡化，有
    ○○○診所診斷證明書在卷可憑（見本院附民卷第19頁），原
    告因而自107年○○月○○日起至108年○○月○○日持續至○○○診所
    就醫治療，支出醫療費用共3,550元，有○○○診所醫療費用明
    細表影本為證（見本院附民卷第17頁），是原告請求被告賠
    償其醫療費用3,550元，自屬有據，應予准許。 
  2.將來醫療費用：
　　原告主張經成大醫院鑑定結果，原告未來需長期就醫，故請
    求原告之平均餘命○○.○○年支出之醫療費用61,710元云云。
    然國立成功大學醫學院附設醫院精神鑑定就原告未來是否就
    醫部分記載：「…在性侵事件後，持續因有家人相處不睦、
    失業、訴訟程序產生之壓力、精神疾病症狀(如被害妄想等)
    等因子影響，致在性侵事件○.○年後，雖憂鬱症較住院期間
    改善，仍受殘餘症狀之苦…性侵事件對精神症狀之影響程度
    ，已較○○年前為低…原告前曾○○度併發短暫精神症狀，目前
    仍有殘存憂鬱症狀，均增加其復發風險，宜持續治療至症狀
    完全緩解。此外，原告長期獨自面對案發後的負面情緒，家
    庭內在系統未能提供穩定的情感支持，致原告持續以壓抑及
    自傷方式因應外在壓力事件。故推論，原告未來仍需要繼續
    長期就醫」等語（見本院卷第320頁）。可知原告經鑑定後
    雖認需繼續長期就醫，惟此乃因與家人相處不睦、失業、訴
    訟過程產生之壓力，致原告持續以壓抑及自傷方式因應為主
    因，而本件性侵事件對原告精神症狀之影響程度已較低，原
    告復未提出其他證據證明其未來需終身就醫與本件性侵事件
    間有相當因果關係，則其此部分之請求，不應准許。
　3.已支出之增加生活所需：
　　原告主張系爭性侵事件發生後，往返○○○診所就醫13次，自
    原告住家往○○○診所距離單趟6.7公里，每公里機車油耗1.2
    元，每趟來回支出16元油資，13趟共支出交通費208元（計
    算式：16元×13趟=208元）等語，業據其提出○○○診所醫療費
    用明細可憑（見本院卷第17頁），核原告上開主張每公里油
    耗1.2元，符合市場行情，依此計算原告往返○○○診所就醫13
    次所支出之交通費208元，應為可採，應予准許。
　4.將來增加生活所需：
　　原告主張依成大醫院鑑定報告所載，未來在原告之平均餘命
    27.01年內仍需持續回診而支出交通費3,616元云云。然該鑑
    定報告認原告有繼續長期就醫必要，係因原告與家人不睦、
    失業、訴訟過程產生之壓力等所致，已如前述，則原告請求
    未來原告往返醫院之交通費，缺乏依據，不應准許。
　5.不能工作之損失：
　　原告主張其係經營○○○為生，因系爭性侵事件，致身心嚴重
    受創，自107年○○月○○日起至同年○○月○○日止，共8個月無法
    工作，是原告案發前平均每月營業額3萬元計，被告應賠償
    原告不能工作損失共240,000元，雖據其提出○○○診所診斷證
    明書為憑（見本院附民卷第19頁），該診斷證明書醫囑雖記
    載：「原告因107年○月○日被性侵後病情急劇惡化，導致工
    作能力受損，宜長期休養」，固可認原告自107年○○月○日起
    因系爭性侵事導致需長期休養而無法工作，然依國立成功大
    學醫定院附設醫院精神鑑定書「壹、個人史及現在史」其中
    「現在史」記載：「原告於107年○月○日遭被告性侵…受到暴
    力威脅、當場求助鄰居並報警…後自訴因擔心出門會遇到本
    案被告而不敢出門、○○○○店暫停營業、也不敢接受社會局提
    供的心理諮商…原告自訴此情緒低潮持續3個月到107年○○月
    才改善，重新經營○○○○店，也開始願意出門接受心理諮商…
    於107年○○月原告自訴○○○○店因景氣差而歇業…」等語，有該
    鑑定報告在卷可參（見本院卷第316-317頁），足認原告雖
    於系爭性侵事件即107年○○月○○日後歇業，然至107年○○月間
    就重新營業，故原告受有不能工作之損失應為107年○○月○○
    日起至最遲重新營業日即同年○○月○○日止，又雖原告自稱其
    每月收入為3萬元，然據上開鑑定報告記載：「…原告自陳於
    本案發生前工作順利，每月獲利約3萬，然○○○診所之病歷紀
    錄107年○月有記綠，最近開○○○○店生意不好」等語（見本院
    卷第316頁），可知原告每月營業收入不固定，是其主張每
    月不能工作損失為30,000元，尚屬無據。本院認原告未滿強
    制退休年齡65歲，自尚有勞動能力，依一般客觀情形觀察，
    原告至少可從事一般勞動工作，而可獲得行政院勞動部公布
    之一般勞工基本工資。系爭性侵事件發生時即○○○年勞工基
    本工資為○○,○○○元，是以該勞工基本工資計算原告所受不能
    工作之損失，尚屬合理。從而，原告自○○○年○月○○日發生系
    爭性侵事件迄至○○○年○○月○○日○○○○店最遲重新營業日，共3
    個月又24日不能工作之損失為87,780元【計算式：(23,100
    元×3月)+(23,100元÷30日×24日)=87,780元】。
　6.勞動能力減損：
　　原告主張依鑑定報告所載，原告終身僅能從事輕便工作，對
    照勞工保險失能給付標準第3條附表，應符合精神失能項目
    「1-4」，失能等級7，減少勞動能力比例為69.21%，依此計
    算原告至強制退休65歲止，所受勞動能力減損共1,336,565
    元云云。然原告於受鑑定時已自陳受系爭性侵事件影響情緒
    低潮持續3個月至○○○年○○月間即改善，並可以重新經營○○○○
    店，現在沒有工作之主因，乃係其經營之○○○店景氣差才歇
    業，已如前述，已難認原告不能工作與系爭性侵事件間有因
    果關係。復參該鑑定報告另記載：「…柒、多專業團隊之結
    論：…經歷性侵事件…原告有憂鬱症狀持續約3個月…復於○○○
    年至○○○年期間至○○○○○○○○分院精神科急性病房住院○○次，
    均診斷為重鬱症併發精神症狀(被害妄想)，原告自訴兩次分
    別遭到本案被告恐嚇或透過民代找原告欲和解，而有情緒惡
    化，吞服過量藥物嘗試自殺之行為或意念…推論性侵事件是
    原告憂鬱情緒等症狀之誘發及加重因子，然原告在性侵事件
    之前，已具有憂鬱症之前置因子…在性侵事件後，持續有因
    家人相處不睦、失業、訴訟程序產生之壓力、精神疾病狀重
    …致在性侵事件3.5年後，雖憂鬱症較住院期間改善，仍受殘
    餘症狀之苦…性侵事件對精神症狀之影響程度，已較2年前為
    低…目前原告仍有殘有症狀…除原告年紀稍大，若可規律就醫
    服藥下維持功能，且精神狀況穩定，應可嘗試輕便工作。職
    能治療師及社會局社工均評估原告雖體力有限，目前應仍可
    負荷部分工時工作。因工作能力表現及品質也受原告本身個
    性、信念影響，推測原告自陳無法工作之狀態，不完全是疾
    病所致，官司訴訟的過程、與家屬疏離的態度、失業的壓力
    均可能為其目前在工作表現及人際適應困難之影響因子。原
    告目前憂鬱症狀已部分改善，勞動能力未完全喪失，但受過
    去工作經驗(無受僱經驗)及年紀稍影響其就業可能性」等語
    （見本院卷第315-320頁），可見原告雖仍有殘餘憂鬱症狀
    ，然其自述係因遭被告恐嚇或透過民代找原告欲和解及持續
    有因家人相處不睦、失業、訴訟程序產生之壓力所致，因系
    爭性侵事件致其無法工作之原因甚微，且經評估原告尚有勞
    動能力，原告並曾於107年○○月重新經營○○○○店，原告現無
    法工作，可能係受過去工作經驗及年紀因素等影響就業可能
    。故原告雖有心理疾病，但並未嚴重到勞動能力因而減損之
    程度，原告請求至其65歲強制退休年齡之日止之勞動能力減
    損共1,336,565元，自無理由，不應准許。
　7.精神慰撫金：
　　按貞操權係屬獨立之人格權，為民法第184條第1項前段所規
    定「權利」之一種，此見同法第195條第1項將「貞操」獨立
    列明為法律保護之人格法益自明。貞操權保護之法益，係在
    於任何人（不分男女）惟有自由意思下得為婚姻外之性交，
    不受他人不法干涉。即貞操權係以性之尊嚴及自主為內容之
    權利。經查，被告於前揭時地，對原告施以強制力，侵害其
    貞操權等情，業如前述，原告之精神上自受有痛苦，是原告
    依上開規定，請求被告賠償精神慰撫金，核屬有據。又慰撫
    金之賠償其核給之標準固與財產上損害之計算不同，然非不
    可斟酌雙方身分資力與加害程度，及其他各種情形核定相當
    之數額（最高法院51年度台上字第223 號判決意旨參照）。
    本院審酌原告○○畢業，目前○○，原經營○○自106年起至109年
    間所得均為○○元，110年所得○○○○元，名下均無其他財產；
    被告則為○○畢業，從事○○業，106年利息所得1○○○○元、107
    年利息所得○○○○○○元、108年利息所得○○○○○○元、109年利息
    所得○○○○○○元、110年利息所得○○○○○○元，各該年度之名下
    均有土地○筆、汽車○輛，財產總額共○○○○○○○○元，有本院職
    權調閱稅務電子閘門財產所得調件明細表附於本院卷後附之
    信封袋內，復兼衡原告所遭受被告所為前揭系爭性侵事件，
    致其身心受到重創致其鬱症復發、急性壓力反應、廣泛性焦
    慮症、身心性失眠症等病情急劇惡化等一切情狀，認原告請
    求慰撫金之金額以40萬元為宜，逾此金額之請求，則無理由
    。
㈢、末按給付有確定期限者，債務人自期限屆滿時起，負遲延責
    任。給付無確定期限者，債務人於債權人得請求給付時，經
    其催告而未為給付，自受催告時起，負遲延責任。其經債權
    人起訴而送達訴狀，或依督促程序送達支付命令，或為其他
    相類之行為者，與催告有同一之效力。民法第229條第1項及
    第2項分別定有明文。又遲延之債務，以支付金錢為標的者
    ，債權人得請求依法定利率計算之遲延利息。但約定利率較
    高者，仍從其約定利率。應付利息之債務，其利率未經約定
    ，亦無法律可據者，週年利率為百分之5。民法第233條第1
    項及第203條亦有明文。查本件係屬侵權行為損害賠償之債
    自屬無確定期限者，又係以支付金錢為標的，則依前揭法律
    規定，原告就被告應給付之金額491,538元（計算式：醫療
    費用3,550元+增加生活所需交通費208元+不能工作損失87,7
    80元+精神慰撫金400,000元=491,538元）部分，自得請求自
    請求之意思表示送達翌日起至清償日止，按週年利率百分之
    5計算之利息，而本件刑事附帶民事起訴狀係於108年5月6日
    送達予被告，有本院送達證書在卷可憑（見本院附民卷第23
    頁），被告迄未給付，則原告請求自108年5月7日起至清償
    日止，按年利率百分之5計算之法定遲延利息，核無不合。
四、綜上所述，原告依侵權行為法律關係，請求被告給付原告49
    1,538元，並自起訴狀繕本送達之翌日即108年5月7日起至清
    償日止，按週年利率百分之5計算之利息，為有理由，應予
    准許，逾此範圍之請求，為無理由，應予駁回。
五、兩造陳明願供擔保，聲請宣告假執行或免為假執行，經核原
    告勝訴部分，未逾50萬元，爰依職權宣告假執行，被告陳明
    願供擔保為免假執行之宣告，經核於法並無不合，爰酌定相
    當擔保金額准許之；至原告其餘假執行之聲請，因訴之駁回
    而失所依據，不予准許。 
六、本件判決事實已臻明確，兩造其餘攻擊防禦及舉證，核與本
    件判決結果無影響，爰不另一一論述，附此敘明。
據上論結，本件原告之訴為一部有理由，一部無理由，依民事訴
訟法第79條、第389條第1項第5款、第392條第2項，判決如主文
。
中　　華　　民　　國　　111 　年　　10　　月　　21　　日
                       民事第三庭法　官  曾文欣
以上正本係照原本作成。
如對本判決上訴須於判決送達後20日內向本院提出上訴狀（須按
對造人數提出繕本）。
如委任律師提起上訴者，應一併繳納上訴審裁判費。
中　　華　　民　　國　　111 　年　　10　　月　　21　　日
                                 書記官　陳慶昀